臺灣高等法院臺中分院刑事裁定　　　　 96年度交抗字第590號
抗　告　人
即受處分人　甲○○
　　　　　　　　　　國民
上列抗告人因違反道路交通管理處罰條例案件，不服臺灣南投地
方法院中華民國96年6月29日所為裁定（96年度交聲字第238號）
，提起抗告，本院裁定如下：
    主  文
抗告駁回。
    理  由
一、抗告意旨則以：(一)、抗告人即受處分人（以下稱抗告人）甲
    ○○以臺灣南投地方法院未傳喚公路警察局單位說明。且此
    路面非路肩，道路交通安全規則第98條第1項第4款、第5款
    定有明文，所謂「路面邊線」係用以指示路肩或路面外側邊
    緣之界線，路肩則是指設於車道之外側，路面邊線與護欄或
    邊溝之部分，編號Z00000000號告發單，是否有照到路面與
    護欄或邊溝間之畫面，非無疑義。(二)、次按國工局解釋路肩
    寬度2.5公尺，路肩寬度較一般車道窄，車輛無法佔用、行
    駛或利用其超車，上述告發單禁行路肩相片是否有較一般車
    道狹窄？(三)、此禁行路肩右側尚有8公尺寬之路面供未來銜
    接國道6號之用，此禁行路肩是預防車禍之發生。(四)、國道
    3號高速公路北上212公里禁行路肩，左道為出口專用，右轉
    箭頭，又禁止路肩，有8公尺以上車道，供國道6號預定於民
    國（以下同）97年12月底通車，此2條路面已完成未通車，
    必須用紐澤西護欄禁止進入，而不是設陷阱出口專用道右轉
    箭頭下方不到50公尺禁行路肩，此與國工局解釋寬度2.5公
    尺不符，右側尚有8公尺寬路面邊線與護欄或邊溝不同，此2
    條車道97年12月底國道6號通車，應用紐澤西護欄禁止進入
    ，非出口專用道，在上、下方不到50公尺寫禁行路肩，在此
    取締，中區工程處尚需再設施妥適，此路肩是否屬國工局所
    說外側路肩寬度2.5公尺較一般車道窄與邊線與護欄或邊溝
    間之部分，有待商榷。(五)、上述告發單之禁行路肩是未來銜
    接國道6號道路寬3.5公尺以上，非國工局解釋2.5公尺較一
    般道路窄，與道路交通安全規則第98條第1項第4款、第5款
    路面邊緣與護欄或邊溝間之部分不同，請撤銷上述告發單，
    並將此2車道用紐澤西護欄禁止進入。國工局之前在國道北
    上212公里至214公里路段繪多組禁行路肩之新標誌，96年2
    月4日下午14時36分在國道3號北上212公里處取締禁行路肩
    ，是標誌、標線錯誤引導等語，乃不服原裁定提起抗告等語
    。
二、原處分意旨略以：抗告人於96年2月4日下午14時36分許，駕
    駛車牌號碼0991-HT號自小客貨車，在國道3號公路北上212
    公里處，經內政部警政署國道公路警察局第7警察隊快官分
    隊（以下簡稱為「原舉發單位」）員警以「行駛右側路肩（
    非故障）」為由而掣發編號公警局交字第Z00000000號舉發
    違反道路交通管理事件通知單予以逕行舉發。抗告人於96年
    年4月30日提出申訴，原處分機關乃函請原舉發單位調查，
    原舉發單位調查後於96年5月22日以公警7交字第0960770759
    號函覆略以：「本案經檢視採證照片，案內車輛確實違規行
    駛路肩…案經執勤人員稱當時並無車輛停車查看，申訴人所
    述欠難同意，違規屬實。」等語。原處分機關即於96年5月
    28日以投監4字第裁65-Z00000000號裁決書裁處抗告人罰鍰
    新臺幣（以下同）4千元，並依道路交通處罰條例第63條第1
    項記違規點數1點，並於同年6月1日以中監投字第096000765
    6號函函覆抗告人略以：「違規屬實，應依法裁處。」等語
    。
三、原裁定意旨略以：(一)、按「汽車行駛高速公路及快速公路，
    不得在路肩上行駛，或利用路肩超越前車或倒車；汽車行駛
    於高速公路、快速公路或設站管制之道路，不遵使用限制、
    禁止、行車管制及管理事項之管制規則，而未依規定使用路
    肩者，處汽車駕駛人3千元以上6千元以下罰鍰，並記違規點
    數1點。」，高速公路及快速道路交通管制規則第9條第1項
    第2款、道路交通管理處罰條例第33條第1項第9款、第63條
    第1項第1款分別定有明文。次按「汽車在同向2車道以上之
    道路，除應依標誌或標線之指示行駛外，並應遵守由同向2
    車道進入一車道，應讓直行車道之車輛先行，無直行車道者
    ，外車道之車輛應讓內車道之車輛先行。但在交通壅塞時，
    內、外側車道車輛應互為禮讓，逐車交互輪流行駛，並保持
    安全距離及間隔；又除準備停車或臨時聽車外，不得駛出路
    面邊線或跨越兩條車道行駛。」，道路交通安全規則第98條
    條第1項第4款、第5款定有明文。所謂「路面邊線」，係用
    以指示路肩或路面外側邊緣之界線；「路肩」，則是指設於
    車道之外側，路面邊線與護欄或邊溝間之部分，道路交通標
    誌邊線號誌設置規則第183條及高速公路及快速道路交通管
    制規則第2條第16款分別定有明文。衡其立法目的，係在促
    令汽車駕駛人安全駕駛，並確實空出路肩車道，供因機件故
    障或其他緊急情況無法繼續行駛之車輛暫時停車待援，或執
    行任務之救護車、消防車、警備車、工程車、救濟車及吊車
    得以順利執行道路救護、救援之工作。
    (二)、本件抗告人具狀固不否認有於上開時、地，駕駛前揭小
    客貨車行駛「禁行路肩」路段之事實，惟辯以：伊於96年2
    月4日下午開車行駛國道3號霧峰路段212公里出口處，因第1
    次經過212公里出口，因路面標示複雜，伊被誤導誤駛路肩
    ，被拍照開違規行駛路肩罰單，當時伊依規定開出交流道，
    看到地面標示劃右轉箭頭寫著出口專用指示路肩，伊以為路
    肩才是出口，於是依箭頭指示開出去，當伊開到盡頭才發現
    禁行路肩4個大字，又轉回交流道專用出口，伊被路標誤導
    行駛路肩，認為是道路陷阱設計缺失，國道6號並未通車，
    為何不直接寫上禁行路肩，而要寫出口專用又劃右轉箭頭，
    這是誤導駕駛人違規作法等云云。
    經查：
    １、本件抗告人於上揭取締時、地，駕駛車牌號碼0991-HT
    號自用小客貨車，行駛於車道外側與路面護欄之間，且其行
    駛之左側路面邊線，係用以指示路肩或路面外側邊緣之白色
    實線，有卷附舉發違反道路交通管理事件通知單暨違規取締
    照片2張為證，揆諸前揭說明，堪認抗告人於高速公路上違
    規行駛路肩之事實明甚。又凡駕駛動力車輛於道路者，必先
    合法領取駕駛執照，並應遵守道路交通標誌、標線、號誌之
    指示、警告、禁制規定，並服從執行交通勤務之警察或依法
    令執行指揮交通及交通稽查任務人員之指揮。而我國高速公
    路之設置，除一般車輛行駛之車道外，於車道最右側多繪有
    白色實線，作為車道與路肩之區隔，該白實線之右側即為路
    肩，此應為所有考領駕駛執照者所應知。抗告人既考領有汽
    車駕駛執照，並實際參與道路交通之運作，對此等交通規則
    負有知悉之義務，對此應無諉為不知之理。
    ２、而汽車行駛高速公路，其車道之使用，除因交通事故及
    道路施工依臨時或可移動標誌指示或公路警察指揮外，應依
    設置之交通標誌、標線或號誌之規定行駛，業如前所述，則
    抗告人違規行駛之國道3號高速公路北向212公里處路肩段，
    既已設置標示為「禁行路肩」之顯著標誌，又無其他得行駛
    該路肩段之特殊事由存在，抗告人即應依照該標誌規定，不
    得行駛於路肩。又抗告人辯稱：地面上禁行路肩之標誌係屬
    錯誤，致駕駛人誤導違規等情事，然遍查全卷資料，抗告人
    並無提出任何相關事證供以證明其所述屬實，是其所為如前
    辯解陳詞，猶不足採為本件抗告人並無旨揭違規事實之有利
    認定。
    ３、再者抗告人於96年4月30日申訴書明確載稱：於96年2月
    月5日行駛國道3號北上路段，因行駛中聞到車子有燒焦味，
    於是停在路肩下車察看，前後不到3分鐘，發現味道不是從
    伊車子所發出，於是快速離開.....這次停路肩是怕火燒車
    ，不得已才下車察看等語，足徵抗告人明知當時係行駛於道
    路所劃白色實線外之路肩一節甚明。
　　４、從而抗告人上開所辯，實不足採，抗告人確有將汽車行
    駛高速公路未依規定行駛於路肩之行為，堪以認定。
    ５、綜上所述本件抗告人確有駕車行駛高速公路，在路肩上
    行駛之違規事實，業如前述，惟抗告人並未於應到案日期前
    繳納罰鍰，從而原處分機關依前開違反道路交通管理事件統
    一裁罰基準及處理細則第44條第1項規定逕行裁決，自無不
    合。本件抗告人請求撤銷原處分為無理由，應予駁回。
四、經查：按「汽車行駛高速公路及快速公路，不得在路肩上行
    駛，或利用路肩超越前車或倒車；汽車行駛於高速公路、快
    速公路或設站管制之道路，不遵使用限制、禁止、行車管制
    及管理事項之管制規則，而未依規定使用路肩者，處汽車駕
    駛人3千元以上6千元以下罰鍰，並記違規點數1點。」，高
    速公路及快速道路交通管制規則第9條第1項第2款、道路交
    通管理處罰條例第33條第1項第9款、第63條第1項第1款分別
    定有明文。次按「汽車在同向2車道以上之道路，除應依標
    誌或標線之指示行駛外，並應遵守由同向2車道進入一車道
    ，應讓直行車道之車輛先行，無直行車道者，外車道之車輛
    應讓內車道之車輛先行。但在交通壅塞時，內、外側車道車
    輛應互為禮讓，逐車交互輪流行駛，並保持安全距離及間隔
    ；又除準備停車或臨時聽車外，不得駛出路面邊線或跨越兩
    條車道行駛。」，道路交通安全規則第98條條第1項第4款、
    第5款定有明文；而所謂「路面邊線」，係用以指示路肩或
    路面外側邊緣之界線，「路肩」，則是指設於車道之外側，
    路面邊線與護欄或邊溝間之部分，道路交通標誌邊線號誌設
    置規則第183條及高速公路及快速道路交通管制規則第2條第
    16款分別定有明文。本件抗告人並不否認有於上述時、地駕
    駛上開自用小客貨車行經國道3號高速公路霧峰路段212公里
    出口處時曾駛入禁行路肩路面之事實，又依抗告人所提出經
    國道高速公路警察局第7警察隊快官分隊所拍攝抗告人違規
    之相片2張，其中第2張相片，已明顯拍攝抗告人所行駛之路
    面位置為劃有白色實線之右側路面（即用以指示路肩或路面
    外側邊緣之白色實線之右方），行駛路段路面上又劃有黃色
    禁行橫線，且抗告人駕駛上述車輛前方亦有2部車輛（其中1
    部為白色自用小客車，其中1部為大貨車）係行駛於該白色
    實線之左側路面，依此照片內容顯示，抗告人於該時應得以
    立即判斷所行駛路面位置顯然與利用該路段行駛之一般駕駛
    人不同，足認抗告人於國道3號高速公路霧峰路段212公里出
    口處確有違規行駛路肩之事實明甚；再者抗告人係領有駕駛
    執照之人，對於車道右側繪有白色實線，係作為車道與路肩
    之區隔，該白色實線之右側即為路肩，應有所認知，參諸抗
    告人復不否認國道3號高速公路北向212公里路段處，已設有
    「禁行路肩」之顯著標誌，抗告人又無其他得行駛該路肩段
    之正當事由存在，抗告人自應依該路段標誌規定行駛，而不
    得行駛於路肩；更者抗告人於96年4月30日申訴書明內又陳
    述稱「於96年2月月5日行駛國道3號北上路段，因行駛中聞
    到車子有燒焦味，於是【停在路肩】下車察看，前後不到3
    分鐘，發現味道不是從伊車子所發出，於是快速離開....
    這次【停路肩】是怕火燒車，不得已才下車察看。」等語，
    益徵抗告人明知當時係行駛於道路劃有白色實線右側外之路
    肩甚明。是抗告人上開所辯，並不足採信，抗告人既有未依
    規定將上述汽車行駛於高速公路上路肩之行為，確堪認定，
    抗告人上述抗告理由，自難憑採。本件原審已詳述認定抗告
    人違規事實之理由與證據，並說明原處分於法有據，而駁回
    抗告人之異議，核其認事用法，均無違誤，本件抗告為無理
    由，應予駁回。
五、據上論結，應依道路交通案件處理辦法第26條，刑事訴訟
    法第412條，裁定如主文。
中　　華　　民　　國　　96　　年　　7 　　月　　30　　日
            刑事第三庭     審判長法  官  王  增  瑜
                                 法  官  蔡  紹  良
                                 法  官  梁  堯  銘
上列正本證明與原本無異。
不得抗告。
                                 書記官  陳  麗  玉
中　　華　　民　　國　　96　　年　　7 　　月　　30　　日
